臺灣高雄地方法院刑事判決　　　　　　　　　　　　九十三年度訴字第一二一九號
　　公　訴　人　臺灣高雄地方法院檢察署檢察官
　　被　　　告　甲○○
右列被告因妨害兵役案件，經檢察官提起公訴 (九十三年度偵緝字第號六四三號)，
本院判決如左：
    主  文
甲○○役齡男子意圖避免徵兵處理，而居住處所遷移，無故不申報，致未能接受徵兵
處理，累犯，處有期徒刑捌月，褫奪公權壹年。
    事  實
一、甲○○前有竊盜、違反槍砲彈藥刀械管制條例及妨害兵役治罪條例之前科，於民
    國八十八年間，因竊盜及妨害兵役案件，分別為本院以八十八年易字第一八二號
    及八十八年訴字第一０五０號判決，處有期徒刑一年二月及五月確定，經聲請定
    其應執行之刑為一年五月，自八十八年五月四日起入監服刑，至八十九年六月十
    四日縮短刑期執行完畢；又於九十年間因竊盜及妨害兵役案件，分別經本院以九
    十年度易字第二○四九號及九十年訴字第八四四號判決，處有期徒刑八月及七月
    確定，經聲請定其應執行之刑為一年一月，自九十一年三月十八日起入監服刑，
    至九十二年四月一日縮短刑期執行完畢。
二、詎猶不知悔改，明知自己為六十六年一月二十九日生，為年滿十八歲之役齡男子
    ，屬中華民國之常備兵，有接受徵兵處理之義務，原設籍在高雄市○鎮區○○路
    八十巷四弄五之一號，竟意圖避免徵兵處理，而於九十二年四月間遷離上開戶籍
    地，無故不依規定申報，致使高雄市九十二年第Ｂ五七四梯次海軍艦艇兵常備兵
    九十二年十二月三日高市府兵二字第○九二○○六五○○五號徵集令，通知其應
    於九十二年十二月十六日上午九時至高雄市立文化中心集合出發之徵集令無法送
    達，而未能接受徵兵處理。嗣經檢察官於偵查中發佈通緝後，甲○○始於九十三
    年四月一日到案。
三、案經高雄市政府移送臺灣高雄地方法院檢察署檢察官偵查起訴。
    理  由
一、右揭事實，業據被告甲○○於偵查及本院審理中自白不諱，且有高雄市九十二年
    第Ｂ五七四梯次海軍艦艇兵常備兵九十二年十二月三日高市府兵二字第○九二○
    ○六五○○五號徵集令、海軍第五七四梯次常備兵交接名冊、高雄市前鎮區妨害
    兵役案件調查表、高雄市前鎮區公所送達證書及送達通知書各一份及照片一幀在
    卷可稽（見九十三年度偵字第三七五八號偵查卷第一至八頁），均與被告前開
    自白相符。則被告於前開徵集令九十二年十二月五日送達至其高雄市○鎮區○○
    路八十巷四弄五之一號之戶籍地時，其並未居住在該處，亦未申報變更，致前開
    徵集令送達至其戶籍地，無法為其收受，其亦未依徵集令接受徵集等情，堪予認
    定。本件事證明確，被告犯行堪以認定，應予依法論科。
二、妨害兵役治罪條例於九十一年六月二十六日修正公布，同年月二十八日生效之條
    文，將原第三條第五款規定：居住所遷移，無故不申報，致未能辦理「身家調查
    、徵兵檢查、抽籤或徵集者」，修正為「致未能接受徵兵處理者」之規定。而依
    兵役法第三十二條之立法解釋，所謂「徵兵處理」係指：兵籍調查、徵兵檢查、
    抽籤、徵集四者；而妨害兵役治罪條例第三條之修正理由亦認「徵兵處理」已含
    「兵籍調查、徵兵檢查、抽籤、徵集」，故將文字修正為「接受徵兵處理」，是
    此所謂「徵兵處理」係指身家調查、徵兵檢查、抽籤、徵集等至明。核被告所為
    ，係犯妨害兵役治罪條例第三條第五款之役齡男子意圖避免徵兵處理罪。查被告
    前有竊盜、違反槍砲彈藥刀械管制條例及妨害兵役治罪條例之前科，八十八年間
    ，因竊盜及妨害兵役案件，分別為本院以八十八年易字第一八二號及八十八年訴
    字第一０五０號判決，處有期徒刑一年二月及五月確定，經聲請定其應執行之刑
    為一年五月，自八十八年五月四日起入監服刑，至八十九年六月十四日縮短刑期
    執行完畢；又於九十年間因竊盜及妨害兵役案件，分別經本院以九十年度易字第
    二○四九號及九十年訴字第八四四號判決，處有期徒刑八月及七月確定，經聲請
    定其應執行之刑為一年一月，自九十一年三月十八日起入監服刑，至九十二年四
    月一日縮短刑期執行完畢等情，有本院被告院內索引卡紀錄表、臺灣高等法院被
    告全國前案紀錄表及臺灣高雄地方法院檢察署刑案資料查註紀錄表各一份在卷足
    憑，其受有期徒刑執行完畢，於五年以內再犯本件最重本刑為有期徒刑以上之罪
    ，為累犯，應依刑法第四十七條之規定，加重其刑。爰審酌被告甫因妨害兵役案
    件，經法院判處有期徒刑執行完畢，竟又再犯，其屢逃避國民服兵役義務，行止
    可議，然念其於本院審理時亦已坦然悔悟，表示願受懲刑，並參酌其智識程度、
    犯罪之動機、目的、手段、所生之危害及犯罪後態度尚佳等一切情狀，量處如主
    文所示之刑。又被告所犯妨害兵役治罪條例之罪，受六月以上有期徒刑之宣告，
    爰依同條例第二十六規定併予宣告褫奪公權。
據上論斷，應依刑事訴訟法第二百九十九條第一項前段，妨害兵役治罪條例第三條第
五款、第二十六條，刑法第十一條前段、第三十七條第二項、第四十七條，判決如主
文。
中      華      民      國    九十三    年     六     月     二十九     日
                              臺灣高雄地方法院刑事第七庭
                                    審判長法  官  曾逸誠
                                          法  官  陳月雯
                                          法  官  洪乙心
右正本證明與原本無異。
如不服本判決，應於判決送達後十日內，向本院提出上訴狀。
                                          書記官  沈  蘊
中    華    民    國      九十三      年      七      月      一      日
